【裁判字號】    99,婚,648
【裁判日期】    991214
【裁判案由】    離婚
【裁判全文】
臺灣臺中地方法院民事判決               99年度婚字第648號
原      告  林彩欽
訴訟代理人  張究安律師
被      告  林天祿
上列當事人間請求離婚事件，本院於民國99年11月23日言詞辯論
終結，判決如下：
    主      文
原告之訴駁回。
訴訟費用由原告負擔。
    事實及理由
甲、程序方面
貳、按原告本於數項離婚事由提起離婚之訴，係合併提起數宗形
    成之訴，可致同一之法律效果，此種起訴之形態，學者謂之
    為重疊的訴之合併；其訴訟標的雖有數項，而僅有單一之聲
    明，法院應就原告所主張之數項訴訟標的逐一審理，如認定
    其中一項訴訟標的為有理由，固可即為原告勝訴之判決，惟
    必須認定原告所主張之各項訴訟標的均無理由時，始得為其
    敗訴之判決（最高法院86年度台上字第997號判決可供參考
    ）。然若原告以單一之聲明，主張二以上訴訟標的，而請求
    法院擇一訴訟標的為其勝訴之判決者，乃所謂選擇訴之合併
    ，原告依其中之一訴訟標的可獲全部受勝訴判決時，法院固
    得僅依該項訴訟標的而為判決，對於其他訴訟標的無庸審酌
    ；惟如各訴訟標的對於原告判決之結果不同，法院自應擇對
    原告最為有利之訴訟標的而為裁判（最高法院94年度台上字
    第2311號判決可供參考）。惟當事人究係請求就數項訴訟標
    的均為裁判或擇一為其勝訴之判決，法院應行使闡明權以了
    解其真意所在（最高法院89年度台上字第602號判決可供參
    考）。
貳、查本件原告本於民法第1052條第1項第3款、第2項所規定之
    數項離婚事由提起離婚之訴，係合併提起數宗形成之訴，可
    致同一之法律效果；而經本院依前開說明行使闡明權後，原
    告主張就系爭數項離婚事由，請求法院擇一訴訟標的為其勝
    訴之判決（見本院民國99年11月23日言詞辯論筆錄），則本
    件訴訟乃所謂選擇訴之合併，當依前開說明處理，合先敘明
    。
乙、實體方面
壹、原告主張：
一、兩造於民國90年11月28日結婚，被告於結婚時持名片，向原
    告騙稱其為貿易公司董事長且有1棟房子與許多財產，甚至
    於婚後，被告仍未清償結婚時所積欠之結婚費用（如媒人紅
    包、機票等）。
二、被告於婚後幾乎未給付家庭生活費用長達8年半，胥由原告
    負擔，且被告不務正業，終日於家中聚賭抽佣，屢勸不聽。
    原告則於被告控制下終日工作，幫被告照顧小吃店，煮飯給
    被告牌友吃。
三、而原告曾因工作受傷，被告亦未盡救護與照顧義務，更曾於
    原告外出就醫時，誣指原告「討客兄」，亦曾詛咒得子宮頸
    癌，另曾於95年10月27日對原告實施家庭暴力行為，並長期
    對原告謾罵、羞辱、毆打。而每當原告熟睡之際，被告更對
    原告身體摸、搔、咬，致原告經常性失眠飽受虐待。
四、兩造夫妻關係名存實亡，感情基礎已蕩然無存，無法繼續共
    同生活，兩造婚姻無疑已生重大破綻，在客觀上已達難以繼
    續維持或回復婚姻之希望，爰依民法第1052條第1項第3款、
    第2項之規定，請求判決離婚。
五、對被告抗辯之陳述：被告雖抗辯原告自99年1月8日返回大陸
    後即滯留不歸，至同年三月間返台後即借宿原告姐姐家裡云
    云。然原告係因返回大陸期間發生車禍，無法立即返台，被
    告因此動怒並多次在電話中辱罵原告，甚至恐嚇要叫人向原
    告潑硫酸，因此原告在3月間返台後不敢立即返回被告住處
    ，有醫院門診病歷可證明。
六、並聲明：（一）請准原告與被告離婚。（二）訴訟費用由被
    告負擔。
貳、被告則以：
一、被告確係數家公司之負責人，而被告雖非家財萬貫，但亦絕
    無負債。至媒人紅包係原告所欠，而來台之機票錢新台幣（
    下同）1.5萬元，雖係原告先支付，但被告已回饋與原告至
    少30萬元。
二、原告於98年12月18日取得身分證後，即於99年1月5日將戶籍
    遷出，99年1月8日更返回大陸探親後即音訊全無，直至99年
    3月12日返台，並於北部之卡拉OK店上班。
三、被告雖偶於閒暇之餘打小牌，亦屬普遍之消遣，對象亦皆為
    親朋好友，從無違警紀錄，且未曾影響家庭生計。
四、原告來台後之生活費用均由被告負擔，其所賺取之金錢悉數
    寄回大陸，被告更曾投入300餘萬元為原告開設複合式餐飲
    店。原告受傷時，被告均陪其至醫院，其後由其服務之工廠
    負責處理；原告經常稱肚子痛，被告說搞不好係子宮癌而叫
    其去檢查，並非詛咒。
五、原告經常騙稱欲加班，卻在外與男人幽會而遭被告之友撞見
    ，而原告以手機與異性朋友怯怯私語之事，更不勝枚舉。95
    年10月27日，原告未經被告允許帶男姓同鄉回家用餐，致兩
    造爭吵，被告打原告耳光，原告即攻擊被告，被告出於本能
    抵擋，亦遭原告抓傷。
六、證人王俊生與原告出入成雙入對，其證詞不實在。
七、原告所述不實，原告當時在大陸以電話告訴被告說臺灣景氣
    不好，盼留在大陸開餐廳，嗣後原告入境臺灣亦未告知，是
    原告遭警查獲後，被告始知悉等語，資為抗辯。
八、並聲明：（一）原告之訴駁回。（二）訴訟費用由原告負擔
    。
參、得心證之理由
一、按民法第1052條第2項規定：有前項以外之重大事由，難以
    維持婚姻者，夫妻之一方得請求離婚，但其事由應由夫妻之
    一方負責者，僅他方得請求離婚。立法旨趣在符合現代多元
    化社會之需要，使裁判離婚之事由較富彈性，當婚姻破裂時
    ，夫妻已無共同生活之實質時，即得請求離婚。又婚姻如有
    難以維持之重大事由，於夫妻雙方均須負責時，應比較雙方
    之有責程度，僅責任較輕之一方，得向責任較重之他方請求
    離婚，如雙方之有責程度相同，則雙方均得請求離婚，以符
    公平。是婚姻是否難以維持，應斟酌破壞夫妻共同生活之具
    體情事，是否客觀上達於動搖夫妻之共同生活，致夫妻已喪
    失維持婚姻之意欲以為斷，亦即婚姻是否已生破綻而無回復
    之希望，其難以維持婚姻之事實，是否已達於倘處於同一境
    況，任何人均將喪失維持婚姻希望之程度以決之。且婚姻係
    以夫妻之共同生活為目的，配偶應互相協力保持其共同生活
    之圓滿、安全及幸福，因而夫妻應相互尊重以增進情感和諧
    及誠摯之相處，此為維持婚姻之基礎，若此基礎不復存在，
    致夫妻無法共同生活，無復合可能者，即應認有難以維持婚
    姻之重大事由存在。次按夫妻之一方受他方不堪同居之虐待
    者，得請求法院判決離婚，民法第1052條第1項第3款定有明
    文；所謂不堪同居之虐待，係指與以身體或精神上不可忍受
    之痛苦，致不堪繼續同居者而言。又維護人格尊嚴與確保人
    身安全，為我國憲法保障人民自由權利之基本理念；增進夫
    妻情感之和諧，防止家庭暴力之發生，以保護婚姻制度，亦
    為社會大眾所期待。是前開所稱不堪同居之虐待，應就具體
    事件，衡量夫妻之一方受他方虐待所受侵害之嚴重性，斟酌
    當事人之教育程度、社會地位及其他情事，是否已危及婚姻
    關係之維繫以為斷；若受他方虐待已逾越夫妻通常所能忍受
    之程度而有侵害人格尊嚴與人身安全者，即不得謂非受不堪
    同居之虐待，亦經大法官會議釋字第372號解釋明確（最高
    法院90年度台上字第353 號判決參照）。查：
（一）兩造於90年11月28日結婚，婚姻關係目前尚存續中；與原
      告為國小肄業，於餐飲業擔任打雜工作；被告為五專肄業
      ，自己經營小餐館等事實，為兩造所不爭（見本院99年11
      月23日言詞辯論筆錄），並有戶籍謄本在卷可證，自堪信
      為真實。證人王俊生結證稱兩造共同經營卡拉ＯＫ店，收
      入均交給被告當家庭生活費用；與被告經常在家聚賭打麻
      將且抽佣，且聽過兩造吵架互罵；原告跟其提過遭被告毆
      打，被告亦跟其提過打過原告2次等語明確（見本院99年9
      月17日言詞辯論筆錄）。證人黃國垣則結證稱其從99年5
      月底迄今，借住在被告家裡，其未住被告家以前，即經常
      出入被告家，以前幫被告看店過，而據其觀察兩造感情不
      錯，兩造均有負擔家庭生活費用，朋友會在被告家中消遣
      打麻將，有時1個禮拜1次，有時1個月1次等語明確；證人
      王秀英則結證稱其曾聽原告哭訴遭被告罵，罵的內容則忘
      記了，有時其當場聽到被告罵原告，罵的內容其不記得了
      ，只是夫妻吵架大小聲而已等語明確（均見本院99年10月
      15日言詞辯論筆錄）。證人王俊榮結證稱其經常至被告經
      營的賭場賭博，一星期去2、3次，賭場是被告開的，原告
      經常在那邊幫忙，其曾聽過兩造吵架互罵，罵的內容很難
      聽，聽過2、3次，但未看過兩造打架等語；證人楊榮誠則
      結證稱其係被告之房客，被告幫原告開設餐飲店讓原告經
      營其住在那邊4、5年來，均未看過兩造互毆或互罵，但曾
      經聽過兩造有口角，係夫妻爭吵，但次數很少兩造經營家
      庭麻將，其亦曾經打過，兩造均有參與，有候是被告叫朋
      友來打牌，有時候是原告叫的等語明確（均見本院99年11
      月23日言詞辯論筆錄）。則由前開證人之證詞與原告所提
      診斷證明書相互參酌以觀，兩造確曾吵架互罵，被告亦曾
      毆打原告，但次數均不多，且依卷附診斷證明書所載，原
      告僅係受有表淺性損傷、右手瘀傷，傷勢並非嚴重；與兩
      造均有負擔家庭生活費用，並共同經營卡拉ＯＫ店且在家
      聚賭抽佣，應可認定。而原告所主張其餘關於離婚之原因
      事實，或為被告所否認，或未舉證證明，自難認原告前開
      部分之主張為真實。
（二）則由兩造前開教育程度、工作社會地位等情事觀之，尚難
      認被告前開行為已危及婚姻關係之維繫，原告縱受虐待然
      並未逾越夫妻通常所能忍受之程度；此外，並無證據足資
      證明原告受被告不堪同居虐待之事實，則原告依民法第10
      52條第1項第3款之規定，請求判決離婚，自無理由，應予
      駁回。
（三）兩造雖曾吵架互罵，被告亦曾毆打原告，但次數均不多；
      與兩造在家聚賭抽佣等行為，尚未達倘處於同一境況，任
      何人均將喪失維持婚姻希望之程度，亦即不足認有難以維
      持婚姻之重大事由存在，從而，原告依民法第1052條第2
      項之規定，請求判決離婚，依前開說明，自無理由，應予
      駁回。
二、本件事證已臻明確，兩造所為之其他主張、陳述並所提之證
    據，經審酌後，認均與本件之結論無礙，不再一一論述，併
    予敘明。
丙、訴訟費用負擔之依據：民事訴訟法第78條。
中    華    民    國    99    年    12    月    14    日
                    家事法庭    法  官  陳卿和
以上正本係照原本作成。
如對本判決上訴，須於判決送達後20日內向本院提出上訴書狀（
須附繕本）。
中    華    民    國    99    年    12    月    14    日
                                書記官  薛淑玲

司法院資訊處製作；財團法人民間司法改革基金會備份。
